臺灣新竹地方法院民事裁定               100年度抗字第72號
抗  告  人  黃淑媛
相  對  人  蔡葉仔
上列抗告人因與相對人間聲請本票裁定准予強制執行事件，抗告
人對於本院中華民國100 年9 月2 日本院100 年度司票字第609
號裁定提起抗告，本院裁定如下：
    主  文
抗告駁回。
抗告程序費用新臺幣壹仟元由抗告人負擔。
    理  由
一、按「執票人向本票發票人行使追索權時，得聲請法院裁定後
    強制執行。」，票據法第123 條定有明文。又按「執票人依
    票據法第123 條規定，向本票發票人行使追索權時，聲請法
    院裁定對發票人之財產強制執行者，其性質與非訟事件無殊
    ，法院就本票形式上之要件是否具備予以審查為已足。至該
    本票債務是否已因清償而消滅，應依訴訟程序另謀解決，殊
    不容於裁定程序中為此爭執。」、「本票執票人，依票據法
    第123 條規定，聲請法院裁定許可對發票人強制執行，係屬
    非訟事件，此項聲請之裁定，及抗告法院之裁定，僅依非訟
    事件程序，以審查強制執行許可與否，並無確定實體上法律
    關係存否之效力，如發票人就票據債務之存否有爭執時，應
    由發票人提起確認之訴，以資解決。」，亦分別有最高法院
    56年台抗字第714 號、57年台抗字第76號判例可參。
二、本件相對人於原審主張：伊執有抗告人於民國98年1月17日
    所簽發如原審裁定所示之本票1紙（下稱系爭本票），內載
    金額新臺幣（下同）1,000,000 元，並免除作成拒絕證書，
    詎向抗告人提示而未獲付款，爰依票據法第123 條規定聲請
    裁定許可強制執行等情。上情業據相對人於原審提出系爭本
    票為證，原裁定予以准許，即無不合。
三、抗告意旨略以：抗告人因向訴外人李鼎煌借款，第一次借28
    萬元，後又借15萬元，李鼎煌要求抗告人書立借據，嗣又叫
    其女要求抗告人簽發系爭本票，抗告人簽發系爭本票後已陸
    續償還數十萬元，確實有還款誠意，請求給予還款之充裕時
    間。為此提起本件抗告，請求廢棄原裁定等語。
四、原審裁定略以：本件相對人（即原審之聲請人）主張其執有
    抗告人（即原審之相對人）於98年1 月17日簽發之本票1紙
    ，內載金額1,000,000 元，未載到期日，並免除作成拒絕證
    書，詎經相對人向抗告人提示未獲付款，為此提出該本票1
    紙，依票據法第123 條聲請裁定准許強制執行，業據其於原
    審提出本票影本1 紙為證，經核與票據法規定相符，裁定予
    以准許。
五、經查，本票准許強制執行之裁定，係屬非訟事件裁定，為裁
    定之法院僅就本票為形式上審查，以決定強制執行許可與否
    ，並無確定實體上法律關係存否之效力，且原審亦就系爭本
    票是否具備形式要件，依非訟事件程序進行審查，認定並無
    票據無效之情形存在，乃裁定准許強制執行，依法並無違誤
    。至抗告人所舉之前揭情節乃屬票據關係以外之陳述，縱認
    屬實，亦係實體上之主張，非本院於審究裁定本票准予強制
    執行時所應審究之事項，倘雙方尚有債務之糾葛，亦應由抗
    告人另行提起訴訟，以資解決，本件非訟程序不得加以審究
    ，仍應就前述本票為許可強制執行之裁定，是本件原審裁定
    並無不當，抗告人之抗告並無理由，應予駁回。
六、據上論結，本件抗告為無理由，依非訟事件法第46條、第24
    條第1 項、第21條第2 項，民事訴訟法第495 條之1 第1 項
    、第449 條第1 項、第95條、第78條，裁定如主文。
中    華    民    國  100     年    9     月    28    日
                民事第一庭  審判長法  官  蔡孟芳
                                  法  官  朱美璘
                                  法  官  林麗玉
以上正本係照原本作成。
如不服本裁定，僅得於收受本裁定正本送達後十日內，以適用法
規顯有錯誤為理由，向本院提出再抗告狀，（須附繕本一份及繳
納再抗告裁判費新臺幣1,000元），經本院許可後始可再抗告。
中    華    民    國   100    年    9     月    28    日
                                  書記官  鄧雪怡